---
title: Lugares secretos
subtitle: Mapa y galería de fotos de lugares misteriosos, curiosos o abandonados en Chile
author: Bastián Olea
date: '2026-08-04'
categories: ["lugares", "fotos"]
resources: ["fotos"]
lightbox: true
freeze: true
execute: 
  message: false
  echo: false
  warning: false
---

Durante mis [paseos y rutas en bicicleta](/blog.html#category=ciclismo), siempre me detengo cuando me encuentro en lugares extraños, misteriosos, u ocultos. Les digo _lugares secretos_ porque me imagino que poca gente los debe conocer, y me inspiran un aura de misterio y a veces peligro. También en referencia a los videojuegos antiguos, que te avisaban cuando entrabas a una zona secreta del mapa.

```{r datos}
library(mapgl)
library(sf)
library(dplyr)
library(here)
library(glue)

puntos <- readr::read_rds(here("posts/lugares_secretos/lugares.rds"))
```

```{r popups}
puntos_popup <- puntos |> 
  mutate(
    popup_html = glue(
      '<div style="text-align: center;">
       <p style="margin-top:0;font-size:120%;max-width:250px;">{texto}<code style="display:none;">{filename}</code></p>
       <img src="fotos/{filename}" width="250px" style="border-radius: 4px; margin: 0px 4px; max-height: 300px;">
       </div>'
    )
  )
```

```{r revisar}
#| eval: false
puntos_popup |> 
  filter(is.na(texto))
```

## Mapa de lugares secretos

Presiona un marcador en el mapa para revelar el lugar secreto y su foto.

```{r mapa}
#| fig-height: 6
maplibre(
  style = carto_style("dark-matter"),
  bounds = puntos,
  zoom = 13,
  minZoom = 7,
  maxZoom = 13,
  attributionControl = FALSE
) |> 
  add_markers(
    data = puntos_popup,
    
    color = "#DD2694",
    popup = "popup_html",
  )
```

## Tabla de lugares secretos

```{r datos_tabla}
library(lubridate)

tabla <- puntos |> 
  st_drop_geometry() |> 
  mutate(
    imagen_html = glue::glue(
      '![](fotos/{filename}){{.fotito .lightbox group="secretos" style="margin:0px 6px;"}}'
    )
  ) |> 
  select(imagen_html, texto, fecha) |> 
  mutate(fecha = as_datetime(fecha),
         fecha = as_date(fecha))
```

Lista de lugares secretos, ordenados por fecha. Presiona una imagen para verla en tamaño grande.
```{r tabla}
library(gt)
tabla |> 
  gt() |> 
  cols_label(
    imagen_html = "",
    texto = ""
  ) |> 
  fmt_markdown(columns = imagen_html) |> 
  tab_options(
    table.background.color = "#2F2935",
    table.font.color = "#F0BFE7",
    column_labels.hidden = TRUE,
    table.border.top.style = "none",
    table.border.bottom.style = "none",
    table_body.border.top.style = "none",
    table_body.border.bottom.style = "none",
    table_body.hlines.color = "#342E3A"
  ) |>
  tab_style(
    style = cell_text(color = "#F0BFE7", align = "left", v_align = "middle"),
    locations = cells_body(columns = texto)
  ) |>
  tab_style(
    style = cell_text(color = "#F0BFE770", size = "small", align = "left", v_align = "middle"),
    locations = cells_body(columns = fecha)
  ) |>
  cols_width(fecha ~ "180px") |> 
  opt_row_striping(row_striping = FALSE)
```