---
title: Lugares secretos
subtitle: Mapa y galería de fotos de lugares misteriosos, curiosos o abandonados en Chile
author: Bastián Olea
date: '2026-08-04'
categories: ["lugares", "fotos"]
resources: ["fotos"]
lightbox: true
freeze: true
execute: 
  message: false
  echo: false
  warning: false
---

Durante mis [paseos y rutas en bicicleta](/blog.html#category=ciclismo), siempre me detengo cuando me encuentro en lugares extraños, misteriosos, u ocultos. Les digo _lugares secretos_ porque me imagino que poca gente los debe conocer, y me inspiran un aura de misterio y a veces peligro. También en referencia a los videojuegos antiguos, que te avisaban cuando entrabas a una zona secreta del mapa.

```{r datos}
library(mapgl)
library(sf)
library(dplyr)
library(here)
library(glue)

puntos <- readr::read_rds(here("posts/lugares_secretos/lugares.rds"))
```

En esta publicación actualmente hay `{r} nrow(puntos)` fotos de lugares secretos georeferenciados, ubicados principalmente en la Región Metropolitana de Chile y alrededores. Con el tiempo voy a ir agregando más. Si conoces otro lugar secreto para visitar, o si sabes algo sobre alguno de los que anoté aquí, [escríbeme!](https://bastianolea.rbind.io/contacto/)

```{r popups}
puntos_popup <- puntos |> 
  mutate(
    popup_html = glue(
      '<div style="text-align: center;">
       <p style="margin-top:0;font-size:120%;max-width:250px;">{texto}<code style="display:none;">{filename}</code></p>
       <img src="fotos/{filename}" class="lightbox" width="250px" style="border-radius: 4px; margin: 0px 4px; max-height: 300px;">
       </div>'
    )
  )
```

## Mapa de lugares secretos

Presiona un marcador en el mapa para revelar el lugar secreto y su foto.

```{r mapa}
#| fig-height: 6
maplibre(
  style = carto_style("dark-matter"),
  bounds = puntos,
  zoom = 13,
  minZoom = 7,
  maxZoom = 13,
  attributionControl = FALSE
) |> 
  add_markers(
    data = puntos_popup,
    color = "#DD2694",
    popup = "popup_html"
  ) |> 
  # `onRender()` inyecta JavaScript que se ejecuta en el navegador cuando el
  # mapa ya está creado (esto funciona aunque el post sea estático, sin Shiny).
  # mapgl guarda los marcadores en `window.maplibreglMarkers` y expone el mapa
  # como `el.map`. El problema a resolver: por defecto el popup se abre al instante
  # (anclado hacia donde haya espacio, p. ej. hacia abajo), y luego al centrar el
  # mapa MapLibre recalcula el anclaje y lo voltea hacia arriba, generando un salto
  # feo. Para evitarlo, tomamos control del momento de apertura:
  #  1) Desvinculamos el popup del marcador (`setPopup()`), así el clic ya no lo
  #     abre automáticamente.
  #  2) En nuestro propio clic, primero reposicionamos el mapa con
  #     `easeTo(offset: [0, 180])`, dejando el marcador bajo el centro.
  #  3) Recién cuando el mapa termina de moverse (`moveend`) abrimos el popup, por
  #     lo que el anclaje se calcula una sola vez en la posición final (sin salto).
  #  4) La imagen del popup se hace clickeable a pantalla completa con GLightbox
  #     (el lightbox de Quarto solo procesa imágenes presentes al cargar la página,
  #     pero estos popups se crean dinámicamente).
  htmlwidgets::onRender(
    r"(
    function(el, x) {
      function setup() {
        var map = el.map;
        var markers = window.maplibreglMarkers || [];
        // Lista compartida de todos los popups, para poder cerrar los demás.
        var popups = [];
        markers.forEach(function(marker) {
          if (marker._mapglBound) return;
          var popup = marker.getPopup();
          if (!popup) return;
          marker._mapglBound = true;
          popups.push(popup);

          // Desvincular el popup para controlar cuándo se abre.
          marker.setPopup();
          popup.setLngLat(marker.getLngLat());

          // Lightbox cada vez que el popup se abre.
          popup.on('open', function() {
            var pel = popup.getElement();
            if (!pel) return;
            var img = pel.querySelector('img.lightbox');
            if (img && !img._lightboxBound) {
              img._lightboxBound = true;
              img.style.cursor = 'zoom-in';
              img.addEventListener('click', function() {
                if (window.GLightbox) {
                  GLightbox({ elements: [{ href: img.src, type: 'image' }] }).open();
                }
              });
            }
          });

          var mel = marker.getElement();
          mel.style.cursor = 'pointer';
          mel.addEventListener('click', function(e) {
            e.stopPropagation();
            // Segundo clic sobre el mismo marcador: cerrar.
            if (popup.isOpen()) { popup.remove(); return; }
            // Cerrar cualquier otro popup que esté abierto.
            popups.forEach(function(p) { if (p !== popup && p.isOpen()) p.remove(); });
            // Primero reposicionar el mapa, luego abrir el popup al terminar.
            map.easeTo({ center: marker.getLngLat(), offset: [0, 180], duration: 500 });
            var opened = false;
            function openPopup() {
              if (opened || popup.isOpen()) return;
              opened = true;
              popup.addTo(map);
            }
            map.once('moveend', openPopup);
            // Respaldo por si el mapa ya estaba centrado y no emite 'moveend'.
            setTimeout(openPopup, 700);
          });
        });
      }
      if (el.map && el.map.loaded()) { setup(); }
      else if (el.map) { el.map.on('load', setup); }
    }
    )"
  )
```

## Tabla de lugares secretos

```{r datos_tabla}
library(lubridate)

tabla <- puntos |> 
  st_drop_geometry() |> 
  mutate(
    imagen_html = glue::glue(
      '![](fotos/{filename}){{.fotito .lightbox group="secretos" loading="lazy" decoding="async" style="margin:0px 6px;"}}'
    )
  ) |> 
  select(imagen_html, texto, fecha) |> 
  mutate(fecha = as_datetime(fecha),
         fecha = as_date(fecha))
```

Lista de lugares secretos, ordenados por fecha. Presiona una imagen para verla en tamaño grande.
```{r tabla}
library(gt)

tabla |> 
  gt() |> 
  cols_label(
    imagen_html = "",
    texto = ""
  ) |> 
  fmt_markdown(columns = imagen_html) |> 
  tab_options(
    table.background.color = "#2F2935",
    table.font.color = "#F0BFE7",
    column_labels.hidden = TRUE,
    table.border.top.style = "none",
    table.border.bottom.style = "none",
    table_body.border.top.style = "none",
    table_body.border.bottom.style = "none",
    table_body.hlines.color = "#342E3A"
  ) |>
  tab_style(
    style = cell_text(color = "#F0BFE7", align = "left", v_align = "middle"),
    locations = cells_body(columns = texto)
  ) |>
  tab_style(
    style = cell_text(color = "#F0BFE770", size = "small", align = "left", v_align = "middle"),
    locations = cells_body(columns = fecha)
  ) |>
  cols_width(fecha ~ "180px") |> 
  opt_row_striping(row_striping = FALSE)
```