---
title: "Cuestas de la Región Metropolitana"
subtitle: "Mapa con los principales puntos de entrenamiento para ciclistas de la RM"
format: html
draft: true
execute: 
  eval: false
---

```{r}
library(dplyr)
library(mapgl)
```


Esta tabla contiene las principales cuestas recorridas por ciclistas de la Región Metropolitana de Santiago, Chile, e incluye su longitud en kilómetros (`km`) y la pendiente de elevación promedio (`p`); es decir, cuán empinadas son.

```{r}
# tabla de coordenadas
cuestas <- tribble(
  ~lugar,       ~lon,     ~lat,     ~km,  ~p,
  "Barriga",    -70.9251, -33.5304, 5.6,  5,
  "Chada",      -70.6488, -33.9348, 4.1,  6,
  "Mallarauco", -70.9608, -33.6180, 3.0,  10,
  "Dormida",    -71.0096, -33.0618, 11.2, 6,
  "Chacabuco",  -70.7065, -32.9595, 10.7, 6,
  "Pie Andino", -70.5980, -33.3083, 6.3,  8,
  "Farellones", -70.3172, -33.3555, 14.6, 7,
  "Lagunillas", -70.2898, -33.6107, 17.3, 7
) |> 
  st_as_sf(
    coords = c("lon", "lat"), 
    crs = 4326
  )
```

Al igual que con el [mapa de coropletas](#mapa-coroplético), primero creamos la paleta de **colores** a partir de una de las variables:

```{r}
escala <- interpolate_palette(
  data = cuestas,
  column = "p",
  colors = c("#EAD1FA", "#9069C0", "#6E3998")
)
```

Para que el **radio** de cada círculo dependa de una variable numérica (por ejemplo, `km`), usamos la función `interpolate()` para hacer que los valores de la variable `km` se expresen en distintos tamaños de los círculos:

```{r}
tamaños <- interpolate(
  column = "km", 
  values = range(cuestas$km), # rango de la variable
  stops = c(8, 16) # tamaños de los círculos
)
```

Luego [creamos el mapa base](#visor-de-mapas-básico) centrado en una ubicación, con la tabla de datos geográficos, usando la paleta de colores (`escala`), y aplicamos la escala de tamaños (`tamaños`) en el argmento `circle_radius`. Además aprovechamos de [agregar tooltips](#agregar-tooltips) al mapa.

```{r mapa_circulos}
# agregar marcadores al mapa
maplibre(
  center = c(-70.65, -33.44),
  zoom = 7.7
) |>
  add_circle_layer(
    id = "puntos",
    source = cuestas,
    # escala de colores
    circle_color = escala$expression,
    circle_opacity = 0.8,
    # escala de tamaños
    circle_radius = tamaños,
    circle_stroke_color = "#FFFFFF",
    circle_stroke_width = 1,
    # contenido del tooltip
    tooltip = concat(
      "<b>Cuesta: ", get_column("lugar"),
      "</b><br>",
      get_column("km"), " kilómetros",
      "<br>",
      get_column("p"), "% de pendiente"
    ),
    # personalizar estilo de tooltip
    tooltip_style = tooltip_style(
      max_width = 200,
      padding = 8,
      background_color = "#FFFFFF",
      background_opacity = .9,
    )
  )
```

Pasa el cursor sobre los círculos para ver la información!